臺灣士林地方法院交通事件裁定　　　　　　　　　　九十一年度交聲字第二七九號
　　原處分機關　臺北巿交通事件裁決所
　　異 議 人即
　　受 處 分人　乙○○
右列異議人即受處分人因違反道路交通管理處罰條例案件，對於臺北市交通事件裁決
所九十一年二月二十七日所為之處分 (原處分案號：北市裁三字第駕裁二二－Ｚ00
000000號)，聲明異議，本院裁定如左：
    主  文
異議駁回。
    理  由
一、按汽車行駛公路不得有左列行為：「一、．．．二、在路肩上行駛．．．」，高
    速公路交通管制規則第九條第一項第二款定有明文；又按汽車行駛於高速公路而
    不遵管制之規定者，處汽車駕駛人新台幣三千元以上六千元以下之罰鍰，並記違
    規點數一點，道路交通管理處罰條例第三十三條第一項、第六十三條第一項第一
    款分別定有明文；再按在高速公路值勤之員警，發現汽車駕駛人違反交通管理事
    件，當場不能或不宜攔截掣單舉發者，除依違反道路交通管理事件統一裁罰標準
    及處理細則第二十三條規定辦理外，遇有左列情刑之一者，得逕行舉發：「一、
    ．．．。四、在路肩行駛者．．．」，高速公路交通管制規則第二十六條第二項
    第四款亦定有明文。
二、本件受處分人即異議人乙○○，於九十年十一月二十三日十六時三十分許，駕駛
    其所有車號八Ａ－二一八號營業用小客車，在行經國道一號高速公路南向建國入
    口匝道時，違規行駛路肩，因見警攔查而駛入內側車道逃逸，為警掣單逕行舉發
    ，而由原處分機關依道路交通管理處罰條例第三十三條第一項規定，裁處異議人
    罰鍰新台幣（下同）三千元，並依同條例第六十三條第一項第一款規定，並記違
    規點數一點。
三、異議人異議意旨略以：車號八Ａ－二一八號營業用小客車雖係異議人所有，並專
    供其個人營業之用，未曾借予他人使用，然其平常下午四時都要到北投逸仙國小
    接小孩放學，因此原處分所載違規時間即下午四時三十分，伊不可能出現在違規
    地點，值勤員警舉發本件違規，可能因看錯車號，致發生疏誤，況據其所知，前
    揭違規時段及地點原即開放路肩行駛，因此，縱令其有原處分所載行為，亦難謂
    有違規，因認原處分不當云云。
四、惟查：異議人駕駛汽車之上開違規事實，已有內政部警政署國道公路警察局公警
    局交字第Ｚ00000000號舉發違反道路交通管理事件通知單一紙附卷可稽
    ，並經證人即當場舉發之警員甲○○、丙○○分別於本院經隔離訊問而結證稱：
    「（問甲○○：請描述當時舉發經過）當天我們在建國路口匝道執行取締駕駛人
    行駛路肩，我們先將巡邏車放在路肩，人下來取締，我看見異議人的車子要上高
    速公路，是行駛匝道外側路肩，當他從彎道彎進來時，正好看到巡邏車，於是便
    趕緊切入外側車道，再切入內側車道逃逸，因此我們開單逕行舉發。」、「（問
    丙○○：請描述本件舉發經過）當天由我開巡邏車載甲○○一起到建國路口匝道
    執行取締行駛路肩，當天我們巡邏車停在路肩，我坐在車上，我同事甲○○看到
    異議人的黃色計程車，行駛匝道外側路肩，從彎道彎進去時，正好看到巡邏車，
    於是便趕緊切入外側車道，再切入內側車道逃逸．．．」等語互核一致無訛，又
    質之上開證人如何確定異議人車輛即為所見違規車輛，證人均稱：因為當天車流
    量大，如果將車突然攔下會造成後方車輛煞車不及而發生危險，因此本件未攔下
    該車，採逕行舉發，又按規定逕行舉發時，需先由值勤警員將當場所見違規車輛
    之車種、車號、顏色及ＣＣ數以無線電向勤務指揮中心通報，經該中心確認上開
    資料相符後，才由該中心告知值勤員警車主之姓名以便開單舉發，若通報資料與
    電腦資料有一項不符，就不能開單，本件即是依此程序處理，而查知違規車輛所
    有人為異議人乙○○等語，並當庭提出勤務指揮中心於案發時接獲證人通報違規
    車輛（即異議人車輛）資料及違規時間、違規事實之紀錄簿影本一紙為憑，而本
    院經向該中心調取案發當時值勤警員與該中心之通聯錄音帶勘驗後，確認案發當
    天確係值勤員警先呼叫勤務指揮中心報告「車號八Ａ－二一八號黃色國瑞營小客
    車一六三○南向建國入匝道行駛路肩攔查不停」等資料後，才由該中心通報警員
    資料經確認相符，並告以車主為「乙○○」等情無訛，此有本院勘驗筆錄在卷可
    稽，參以前揭違規時間為白天、天候狀況良好，亦經證人結證明確，足認值勤警
    員取締本件違規，應無因錯看車號而誤為舉發之情事，況且證人甲○○、丙○○
    與異議人並無仇怨，自無設詞誣陷致觸偽證重罪之必要；再者，交通警員製單舉
    發違反道路交通管理處罰條例所列之違規事實，本質上為行政處分，係公務員基
    於職務上權力，依法就特定之具體事件所為具公法上效果之單方行政行為，基於
    公務員為公法上行為具有公信力之原則，該行政處分當可被推定為真正，其據以
    依法處分之事實認定亦為正確無誤，此與民事訴訟法第三百五十五條第二項規定
    ：「文書依其程式及意旨得認作公文書者，推定其為真正」之情形相同，本此公
    信原則，乃立法者賦予行政機關制定違反道路交通事件統一裁罰標準及處理細則
    ，使執勤警員得當機處分（如該細則第二十三條）以達其維護交通秩序、安全之
    行政目的，反之，若謂公務員一切行政行為均需預留證據以證其實，則國家行政
    勢必窒礙難行，據此，刑事訴訟法就犯罪證據有關之規定中，與屬行政秩序罰之
    交通違規裁罰本質不合之部分，自不在準用之列，從而本件異議人既未就執勤警
    員之舉發有誤提出相關證據以供調查，本院經查亦無何證據足資證明其有捏造事
    實違法取締之情事，則執勤警員本其維護交通秩序、安全職責所為之舉發，自應
    受到合法、正確之推定，是渠等所言應可採信，本件異議人辯稱未於前揭時、地
    駕車違規行駛路肩，本件應係員警看錯車號而誤為舉發云云，即難採信，至異議
    人另辯以違規時段、地點原係開放行駛路肩云云，業經證人即警員丙○○當庭結
    證稱：可以行駛路肩的路段是在二十三點七公里處，不是本件異議人違規的路段
    等語明確，異議人此一辯解亦不足採，異議人前揭違規事實，應堪認定。從而，
    原處分機關據以援引上開規定，裁處異議人罰鍰三千元，並計違規點數一點並無
    不當，本件異議為無理由，應予駁回。
據上論斷，應依道路交通案件處理辦法第十九條，裁定如主文。
中      華      民      國      九十一      年    四    月    二十三    日
                                        臺灣士林地方法院交通法庭
                                            法  官  吳  祚  丞
右正本證明與原本無異。
如不服本裁定，應於裁定送達後五日內，向本院提出抗告狀。
                                            書記官  林  立  原
中      華      民      國      九十一      年    五    月      一      日
